【裁判字號】    97,訴緝,260
【裁判日期】    971127
【裁判案由】    毒品危害防制條例
【裁判全文】
臺灣板橋地方法院刑事判決             97年度訴緝字第260號
公  訴  人  臺灣板橋地方法院檢察署檢察官
被      告  甲○○
上列被告因違反毒品危害防制條例案件，經檢察官提起公訴（95
年度毒偵字第5410號），本院依簡式審判程序，判決如下：
    主  文
甲○○施用第一級毒品，處有期徒刑陸月，如易科罰金，以新臺
幣壹仟元折算壹日，減為有期徒刑月，如易科罰金，以新臺幣
壹仟元折算壹日。
    事  實
一、甲○○：(一)於民國92年間，因施用毒品案件，經本院以92年
    度毒聲字第1283號裁定送觀察、勒戒後，認無繼續施用毒品
    傾向，於92年5 月19日執行完畢釋放出所，復經臺灣板橋地
    方法院檢察署檢察官以92年度偵字第2380號、第6322號為不
    起訴處分確定；(二)於同年間，再因施用毒品案件，經本院以
    92年度毒聲字第3138號裁定送觀察、勒戒後，認有繼續施用
    毒品傾向，經本院以94年度毒聲字第2496號裁定令入戒治處
    所施以強制戒治，於95年4 月28日執行完畢釋放出所，經臺
    灣板橋地方法院檢察署檢察官以95年度戒毒偵字第223 號為
    不起訴處分確定。詎其猶不知悔改，於上揭(二)所示之強制戒
    治執行完畢釋放後5 年內，復基於施用第一級毒品海洛因之
    犯意，於95年7 月1 日上午某時許，在臺北市某不詳成年友
    人之住處，將第一級毒品海洛因以清水混合稀釋後，以針筒
    注射之方式，施用第一級毒品海洛因1 次；旋於同日13時30
    分許，在臺北市大同區○○○路6 號水門外為警臨檢盤查，
    且經採集其尿液送驗，始悉上情。
二、案經臺北市政府警察局大同分局移送臺灣板橋地方法院檢察
    署檢察官偵查起訴。
 理  由
一、本案被告甲○○所犯係死刑、無期徒刑、最輕本刑為3 年以
    上有期徒刑或高等法院管轄第一審案件以外之罪，其於準備
    程序中就被訴事實為有罪之陳述，經本院告知簡式審判程序
    之旨，並聽取公訴人、被告之意見後，經合議庭裁定由受命
    法官獨任進行簡式審判程序，合先敘明。
二、上揭犯罪事實，業據被告於本院審理時坦承不諱，且被告為
    警查獲後所排放之尿液，經採樣送請臺灣檢驗科技股份有限
    公司先以EIA 酵素免疫分析法初步檢驗，再以GC/MS 氣相層
    析質譜儀法確認檢驗，均呈鴉片類（嗎啡）陽性反應之情，
    有該公司95年7 月18日濫用藥物尿液檢驗報告1 紙在卷足參
    （見偵查卷第7 頁），足認被告自白與事實相符，堪以採信
    。再被告有如事實一之(二)所示之強制戒治執行完畢之情，有
    臺灣高等法院被告前案紀錄表在卷可佐，顯見其係於上開強
    制戒治執行完畢釋放後，5 年內再犯施用第一級毒品之罪甚
    明。本案事證明確，被告犯行堪以認定，應依法論科。
三、查海洛因係毒品危害防制條例第2 條第2 項第1 款所稱之第
    一級毒品。核被告施用第一級毒品海洛因之行為，係犯同條
    例第10條第1 項之施用第一級毒品罪。其施用第一級毒品前
    後，持有第一級毒品之低度行為，為施用之高度行為所吸收
    ，不另論罪。爰審酌被告前因施用毒品，獲得不起訴處分之
    寬典，仍無法戒絕毒癮，再次漠視法令禁制而犯本罪，惟其
    施用毒品所生危害，實以自戕身心健康為主，對於他人生命
    、身體、財產等法益，尚無明顯而重大之實害，兼衡其犯罪
    後坦承犯罪，已知悔悟等一切情狀，量處如主文所示之刑，
    並諭知易科罰金之折算標準，以示懲儆。
四、又被告行為後，中華民國96年罪犯減刑條例於96年7 月4 日
    制定公布，並自同年月16日施行，而按犯罪在中華民國96年
    4 月24日以前者，除本條例另有規定外，依下列規定減刑：
    一、死刑減為無期徒刑。二、無期徒刑減為有期徒刑二十年
    。三、有期徒刑、拘役或罰金，減其刑期或金額二分之一。
    又依本條例應減刑之罪，未經判決確定者，於裁判時，減其
    宣告刑。依前項規定裁判時，應於判決主文同時諭知其宣告
    刑及減得之刑。再犯最重本刑為五年以下有期徒刑以下之刑
    之罪，依本條例規定減為六月以下有期徒刑、拘役者，應於
    為減刑裁判時，併諭知易科罰金折算之標準，中華民國96年
    罪犯減刑條例第2 條第1 項、第7 條、第9 條分別定有明文
    。查被告上開於95年7 月1 日，犯毒品危害防制條例第10條
    第1 項之施用第一級毒品罪，經本院判處有期徒刑6 月之情
    （詳見前述），核與中華民國96年罪犯減刑條例第2 條第1
    項第3 款規定相符，爰減其宣告刑二分之一，並依同條例第
    9 條、刑法第41條第1 項前段之規定，諭知易科罰金之折算
    標準。
五、退併辦部分：
  (一)臺灣板橋地方法院檢察署95年度毒偵字第6950號併案意旨略
    以：被告於95年10月13日15時許，在臺北縣土城市○○路○
    段253 號2 樓之住處，施用第一級毒品海洛因，嗣於同日16
    時45分許，在上址為警查獲，並扣得海洛因1 包（淨重0.15
    公克）、注射針筒1 支及止血帶1 條，因認被告涉犯毒品危
    害防制條例第10條第1 項之施用第一級毒品罪嫌，且與上開
    被告施用第一級毒品犯行，有裁判上一罪關係，移送本院併
    案審理。
  (二)惟按連續數行為而犯同一之罪名，部分之數行為，發生在新
    法施行前者，新法施行後，該部分適用最有利於行為人之法
    律，若其中部分之一行為或數行為，發生在新法施行後者，
    該部分不能論以連續犯（最高法院95年第8 次刑事庭會議決
    議五、(四)意旨參照）。次按接續犯係指如數行為於同時同地
    或密切接近之時地實施，侵害同一之法益，各行為之獨立性
    極為薄弱，依一般社會健全觀念，在時間差距上，難以強行
    分開，在刑法評價上，以視為數個舉動之接續施行，合為包
    括之一行為予以評價，較為合理，而為包括之一罪（最高法
    院86年臺上字第3295號判例意旨參照）。
  (三)經查：前開論罪科刑及併案意旨所指被告施用第一級毒品之
    時間分別係在「95年7 月1 日」、「95年10月13日」，均在
    新刑法刪除連續犯之規定施行之後，依上述最高法院決議五
    、(四)之意旨，上開併案部分自無從與前揭論罪科刑部分論以
    連續犯，是檢察官認併案部分與前揭論罪科刑部分具有連續
    犯之裁判上一罪關係，尚有誤會。再者，前開併案意旨所指
    被告施用第一級毒品之時間係在「95年10月13日」，與前揭
    論罪科刑之施用第一級毒品時間即「95年7 月1 日」，相隔
    已有3 個多月之久，顯見在時間上已有相當之差距，自難認
    被告在相隔3 月多之時間內，主觀上有何密集施用第一級毒
    品之包括犯意，是上開併案施用第一級毒品之犯行核與被告
    前開論罪科刑部分，亦無何接續犯之實質上一罪關係或集合
    犯之包括一罪關係。從而，上開併辦之施用第一級毒品犯行
    與前揭論罪科刑部分，並無接續犯之實質上一罪關係或集合
    犯之包括一罪關係，亦無裁判上一罪關係，自非起訴效力所
    及，本院就併案部分尚無從併予審理，應退由檢察官另為妥
    適之處理，末此敘明。
據上論斷，應依刑事訴訟法273 條之1 第1 項、第299 條第1 項
前段，毒品危害防制條例第10條第1 項，刑法第11條前段、第41
條第1 項前段，中華民國96年罪犯減刑條例第2 條第1 項、第7
條、第9 條，判決如主文。
本案經檢察官郭季青到庭執行職務。
中    華    民    國    97    年    11    月    27    日
                  刑事第十七庭  法  官  鄧雅心
上列正本證明與原本無異。
如不服本判決，應於判決送達後10日內敘明上訴理由，向本院提
出上訴狀 (應附繕本) ，上訴於臺灣高等法院。其未敘述上訴理
由者，應於上訴期間屆滿後20日內向本院補提理由書「切勿逕送
上級法院」。
                                書記官  王小芬
中    華    民    國    97    年    11    月    27    日
附錄本案論罪科刑法條
毒品危害防制條例第十條
施用第一級毒品者，處六月以上五年以下有期徒刑。
施用第二級毒品者，處三年以下有期徒刑。


司法院資訊處製作；財團法人民間司法改革基金會備份。
